【裁判字號】    95,上易,187
【裁判日期】    951229
【裁判案由】    給付借款
【裁判全文】
臺灣高等法院高雄分院民事判決         95年度上易字第187號
上  訴  人  甲○○
被上訴  人  乙○○
            丙○○
上列當事人間請求給付借款事件，上訴人對於民國95年10月16日
臺灣澎湖地方法院95年度訴字第29號第一審判決提起上訴，本院
於95年12月19日言詞辯論終結，判決如下：
    主  文
上訴駁回。
第二審訴訟費用由上訴人負擔。
    事實及理由
一、上訴人起訴主張：被上訴人於民國84年間向伊借款新台幣（
    下同）80萬元，伊即簽發發票日84年4 月10日之同額支票交
    予乙○○提示兌領完畢。嗣經催討請求清償，竟遭拒絕。爰
    依消費借貸之法律關係，提起本訴，並聲明求為命被上訴人
    連帶給付80萬元及加計自84年6 月10日起算法定遲延利息之
    判決。
二、被上訴人則以：乙○○雖有收受系爭支票並提示兌現，但該
    款項係乙○○為上訴人施作「交通部觀光局澎湖風景特定區
    管理籌備處澎湖國家旅遊服務中心大地景觀工程」（下稱系
    爭工程）所領取之水電工程款，並非向上訴人借款，兩造間
    並無借款關係存在等語，資為抗辯。
三、原審經審理結果，駁回上訴人之請求。上訴人提起上訴，並
    於本院聲明：(一)原判決廢棄。(二)被上訴人應連帶給付上訴人
    80萬元及自84年6 月10日起至清償日止，按年息5%計算之利
    息。(三)第一、二審訴訟費用由被上訴人連帶負擔。被上訴人
    則聲明：(一)上訴駁回。(二)第二審訴訟費用由上訴人負擔。
四、上訴人主張其曾簽發發票日84年6 月10日、票號0000000 號
    、付款人澎湖縣第一信用合作社總社、面額80萬元之支票1
    紙交予乙○○，並經乙○○提示兌領完畢之事實，為乙○○
    所不爭執，且有該支票影本在卷可稽，則此部分事實可堪為
    真實。惟就交付支票之原因，上訴人主張為借款，則為被上
    訴人所否認。按當事人主張有利於己之事實者，就該事實應
    負舉證責任，民事訴訟法第277 條前段定有明文。又「民事
    訴訟如係由原告主張權利者，應先由原告負舉證之責，若原
    告先不能舉證，以證實自己主張之事實為真實，則被告就其
    抗辯事實即令不能舉證，或其所舉證據尚有疵累，亦應駁回
    原告之請求。」亦有最高法院17年上字第917 號判例意旨可
    供參酌。經查，本件上訴人雖主張其與被上訴人間並無任何
    工程合約存在，而係由被上訴人承包訴外人明傑營造有限公
    司（下稱明傑公司）所承攬之系爭工程，為購買物料而先向
    其調借系爭款項等語。然查，上訴人於另案訴請給付工資之
    訴訟中，曾明確表示此筆80萬元之款項係因被上訴人於施作
    水電工程後，其為明傑公司代墊予被上訴人之水電工程款，
    有原審89年度訴字第34號、本院93年度勞上更(一)字第1 號及
    最高法院92年度台上字第2679號民事判決在卷可稽，並經本
    院依職權取該案全卷查明屬實，且有上訴人於該案所提出之
    準備書狀及準備程序筆錄附卷可憑。可見依上訴人自己之陳
    述，亦曾表示系爭款項屬水電工程款而非借款之性質，況上
    訴人亦不否認被上訴人確有施作水電工程，則其於本件訴訟
    中再主張為借款而非工程款，即屬前後矛盾而難採信。至上
    訴人雖提出被上訴人開立以明傑公司為買受人統一發票及保
    固證明書，主張係被上訴人直接向明傑公司承包工程，但被
    上訴人表示該發票係依上訴人之要求而開立，且係直接交付
    予上訴人而非明傑公司，參酌上訴人就系爭工程具有相當密
    切關係之地位（依上開判決所載，上訴人為明傑公司之工地
    負責人），則其代為收受統一發票及代為墊付被上訴人應領
    取之水電工程款，亦與常情相符。上訴人既不能舉證證明系
    爭款項係屬借款性質，則其本於消費借貸法律關係，請求被
    上訴人連帶給付，即屬無據，應予駁回。
五、綜上所述，本件上訴人主張系爭款項為借款，既因無法舉證
    證明而不足採，故其本於消費借貸之法律關係，請求上訴人
    給付，為無理由，不應准許。原審基此駁回其請求，並無違
    誤。上訴意旨指摘原判決不當，求予廢棄改判，為無理由，
    應予駁回。
六、據上論結：本件上訴為無理由，依民事訴訟法第449 條第1
    項、第78條，判決如主文。
中    華    民    國    95    年    12    月    29    日
                            民事第一庭
                                審判長法官    黃金石
                                法      官    林健彥
                                法      官    林紀元
以上正本證明與原本無異。
不得上訴。
中    華    民    國    95    年    12    月    29    日
                                書  記  官    楊茱宜


司法院資訊處製作；財團法人民間司法改革基金會備份。
